臺灣屏東地方法院民事裁定　　　　　 100年度消債更字第52號
聲　請　人
即 債務 人　吳靜宜
相　對　人
即 債權 人　兆豐國際商業銀行股份有限公司
法定代理人　蔡友才
相　對　人
即 債權 人　花旗（台灣）商業銀行股份有限公司
法定代理人　管國霖
相　對　人
即 債權 人　豐（台灣）商業銀行股份有限公司
法定代理人　柯勝民
相　對　人
即 債權 人　臺灣新光商業銀行股份有限公司
法定代理人　李增昌
相　對　人
即 債權 人　聯邦商業銀行股份有限公司
法定代理人　李憲章
相　對　人
即 債權 人　遠東國際商業銀行股份有限公司
法定代理人　侯金英
相　對　人
即 債權 人　永豐商業銀行股份有限公司
法定代理人　邱正雄
相　對　人
即 債權 人　玉山商業銀行股份有限公司
法定代理人　曾國烈
相　對　人
即 債權 人　萬泰商業銀行股份有限公司
法定代理人　盧正昕
相　對　人
即 債權 人　台新國際商業銀行股份有限公司
法定代理人　吳東亮
相　對　人
即 債權 人　大眾商業銀行股份有限公司
法定代理人　陳建平
相　對　人
即 債權 人　日盛國際商業銀行股份有限公司
法定代理人　黃錦瑭
相　對　人
即 債權 人　安泰商業銀行股份有限公司
法定代理人　齊百邁
相　對　人
即 債權 人　中國信託商業銀行股份有限公司
法定代理人　辜松
上列當事人聲請消費者債務清理事件，本院裁定如下：
    主  文
債務人吳靜宜自中華民國一００年十二月七日十二時起開始更生
程序。
命司法事務官進行本件更生程序。
保全處分之聲請駁回。
    理  由
一、按債務人與金融機構協商成立者，不得聲請更生或清算，但
    因不可歸責於己之事由，致履行顯有重大困難者，不在此限
    。本條例施行前，債務人依金融主管機關協調成立之中華民
    國銀行公會會員，辦理消費金融案件無擔保債務協商機制與
    金融機構成立之協商，準用前項之規定。消費者債務清理條
    例第151 條第5 、6 項定有明文。次按，債務人不能清償債
    務或有不能清償之虞，且無擔保或無優先權之債務總額未逾
    新臺幣（下同）1,200 萬元者，於法院裁定開始清算程序或
    宣告破產前，得向法院聲請更生，觀諸同條例第3 條、第42
    條第1 項規定自明。又法院開始更生程序之裁定，應載明其
    年、月、日、時，並即時發生效力。法院開始更生或清算程
    序後，得命司法事務官進行更生或清算程序，必要時得選任
    律師、會計師或其他適當之自然人或法人一人為監督人或管
    理人，復為同條例第45條第1 項、第16條所明定。
二、本件債務人聲請意旨略以：其就新臺幣（下同）2,648,102
    元債務有不能清償之情事，曾於95年間以書面向最大債權金
    融機構聯邦商業銀行股份有限公司（下稱聯邦銀行）請求依
    「中華民國銀行公會會員辦理消費金融案件無擔保債務協商
    機制」共同協商債務清償方案，嗣協商成立，約定自95年7
    月起，分80期、利率6.88% ，每月應繳金額為34,291元；惟
    債務人協商時於貨運公司任職，每月收入約16,500元，另由
    前配偶每月給付生活費支付協商款，後因前配偶收入減少，
    致履行協商顯有重大困難而毀諾，債務人於100 年4 月間再
    度向最大債權銀行申請個別一致性協商方案，因債務人每月
    收入13,500元，無法負擔銀行提出每月15,000元之協商條件
    ，故協商不成立。又其無擔保或無優先權之債務總額未逾1,
    200 萬元，亦未經法院裁定開始清算程序或宣告破產，爰向
    本院聲請更生等語。
三、債務人所主張之上開之事實，業據其提出債權人清冊、財產
    暨收入狀況說明書、戶籍謄本、財政部高雄巿國稅局98、99
    年度綜合所得稅各類所得資料清單暨財產歸屬資料清單、財
    團法人金融聯合徵信中心當事人查詢個人資料（信用報告）
    回覆書，及無擔保債務還款計劃暨協議書、勞工保險被保險
    人投保資料表、離婚協議書、存摺影本、薪資證明書、薪資
    袋為證。經查：
(一)、依債務人所簽發收入切結書記載，其每月平均收入約30,000
    元，復經本院職權調閱債務人所得資料，其95年度所得166,
    665 元、96年度所得223,578 元，每月平均收入分別為13,
    889 元、18,632元，此有收入切結書、債務人95、96年稅務
    電子所得資料在卷可稽，應可認定債務人協商時為有收入之
    人。惟依債務人年度申報所得稅之薪資所得計算，亦或依切
    結書所載之每月平均收入，於扣除基本必要支出費用後，均
    無法負擔每月34,291元之協商方案，足徵債務人於協商成立
    時起即承擔高於自身能力之債務協商條件，如無其他資金資
    助，應無法持續繳納協商款項，是債務人主張因前配偶收入
    減少，以致無法履行協商方案而毀諾，並非全然無據。
(二)、又債務人陳報於毀諾後曾與最大債權銀行進行個別一致性協
    商，惟該方案係180 期、0 利率、月付15,000元，依債務人
    目前收入無法負擔。經查，債務人原於食品公司擔任廚工，
    每月收入13,500元，寒暑假於夜巿販賣成衣，每月收入18,0
    00元，有軒成食品公司薪資證明書、薪資袋在卷可稽。則依
    內政部公布100 年度台灣省每人每月最低生活費用10,244元
    為基準，債務人每月平均收入為14,500元，扣除基本生活費
    10,244元後，僅剩4,256 元可供清償債務，復經本院函詢聯
    邦銀行，債權人提供之還款方案為180 期、0 利率，惟僅聯
    邦銀行部分每月即須繳納5,785 元，尚不包含其他債權銀行
    應繳納之協商款項，而債務人現積欠無擔保債務總額已達2,
    648,102元，堪認債務人確有不能清償債務之情形。
四、綜上所述，債務人既因不可歸責於己之事由，致履行上開協
    議顯有重大困難，並已達不能清償債務之程度，復未經法院
    裁定開始清算程序或宣告破產。此外，又查無債務人有消費
    者債務清理條例第6 條第3 項、第8 條或第46條各款所定駁
    回更生聲請之事由存在，則債務人聲請更生，應屬有據。又
    本件依債務人目前收入及財產狀況，現有債務有不能清償之
    情形，業如上述，並命司法事務官進行本件更生程序，債務
    人具狀聲請保全處分，因本件更生聲請業經准許，已無保全
    處分之必要，爰裁定如主文第三項所示。
五、揆諸首開法條規定，爰裁定如主文。
中    華    民    國  100     年    11    月    24    日
                      民事庭法      官  吳思怡
上為正本係照原本作成。
本件不得抗告。
本裁定已於100年12月1日17時公告。
中    華    民    國  100     年    11    月    24    日
                            書  記  官  洪韻雯